【裁判字號】    97,消債抗,2
【裁判日期】    970605
【裁判案由】    清算程序抗告
【裁判全文】
臺灣彰化地方法院民事裁定             97年度消債抗字第2號
    抗  告  人  甲○○
上列當事人因清算程序抗告事件，對於中華民國97年4 月28日本
院裁定（97年度消債清字第1號）提起抗告，本院裁定如下：
    主  文
原裁定廢棄。
    理  由
一、按裁定經宣示後，為該裁定之法院、審判長、受命法官或受
    託法官受其羈束；不宣示者，經公告或送達後受其羈束。但
    關於指揮訴訟或別有規定者，不在此限，民事訴訟法第238
    條定有明文。又最高法院民國74年9 月10日74年度第10次民
    事庭會議決定(一)所為「當事人補正上訴或抗告要件之欠缺，
    須在本院裁定之評決前為之，‧‧第二審法院及第一審法院
    合議庭所為裁定，亦應同此辦理。第一審法院以獨任推事一
    人為裁定時，則當事人之上開補正，應在推事製作裁定前為
    之。‧‧」之決定，業經最高法院92年4 月1 日92年度第6
    次民事庭會議決議認與上開規定不符，自92年9 月1 日起不
    再供參考。而關於更生或清算之程序，除消費者債務清理條
    例別有規定外，準用民事訴訟法之規定，消費者債務清理條
    例第15條亦規定甚明。
二、本件抗告人於97年4 月11日具狀聲請清算，經原審認：抗告
    人具狀聲請清算，漏未提出(1)明億製模工業社94年至97年間
    之營業活動及營業額資料（如無證明文件，仍應說明營業及
    收入情形）；(2)抗告人有現金新臺幣101,000 元之證明文件
    ；(3)與各債權人已成立協商之證明文件；(4)報告清算聲請前
    2 年內財產變動之情形等項到院，前經本院定期命於7 日內
    補正，該裁定於97年4 月18日合法送達抗告人，有該裁定送
    達證書在卷足稽。抗告人至遲應於97年4 月25日補正上開各
    項，詎抗告人迄今猶未補正，應駁回本件清算之聲請等情，
    而於同年4 月28日裁定（下稱原裁定）駁回抗告人清算之聲
    請，固非無據。惟查原裁定屬不宣示之裁定，依首揭規定及
    說明，須經公告或送達後，始受羈束。又原裁定尚未經公告
    ，且係於97年5 月5 日下午3 時30分始送達予抗告人，有本
    院審理單書記官查詢結果及送達證書附卷可稽。準此而言，
    抗告人雖於97年4 月18日即已收受命補正之裁定，且於原審
    製作原裁定時尚未按期補正，然其已於原裁定送達前之97年
    5 月5 日上午11時（見本院收狀戳章）提出補正資料到院，
    依首揭規定及說明，仍應認抗告人已補正欠缺。此事後補正
    情事，雖為原審制作原裁定時所不及審查，然既有未洽，則
    抗告意旨指摘原裁定不當，求為廢棄，非無理由。爰將原裁
    定廢棄，發回原法院更為審理。
三、結論：本件抗告為有理由，依消費者債務清理條例第15條，
    民事訴訟法第492 條，裁定如主文。
中    華    民    國    97    年    6     月    5     日
                  民事第二庭    審判長法  官  康弼周
                                      法  官  施錫揮
                                      法  官  陳連發
以上正本係照原本作成。
本裁定不得再抗告。
中    華    民    國    97    年    6     月    6     日
                                      書記官  施惠卿


司法院資訊處製作；財團法人民間司法改革基金會備份。
